臺灣板橋地方法院刑事判決　　　　　　　 94年度易字第608號
公　訴　人　臺灣板橋地方法院檢察署檢察官
被　　　告　丙○○
選任辯護人　陳萬發律師
上列被告因侵占案件，經檢察官提起公訴（九十四年度偵續字第
五十八號），本院判決如下：
    主  文
本件公訴不受理。
    理  由
一、公訴意旨略以：被告丙○○原為渤方實業有限公司（下稱渤
    方公司，業於民國八十六年一月十日停業，其前身為富笙鋼
    模有限公司）財務人員，但不負責向客戶收取貨款之責。惟
    其竟基於意圖為自己不法所有之概括犯意，連續於民國八十
    六年一月初，利用渤方公司負責人乙○○委託其向「宇峰國
    際有限公司」（下稱宇峰公司）與「亞銓塑膠有限公司」（
    下稱亞銓公司）收取渤方公司之應收帳款新臺幣（下同）十
    萬五千元、三十五萬九千一百元之機會，以變易持有為不法
    所有之方式，將上揭二公司所開立之面額九萬九千七百五十
    元（十萬五千元之折價後款項）、三十五萬九千一百元之二
    紙支票予以侵占入己，未繳回渤方公司。因認被告涉犯刑法
    第三百三十五條第一項之侵占罪嫌云云。
二、按犯罪之被害人，得為告訴。告訴人接受不起訴或緩起訴處
    分書後，得於七日內以書狀敘述不服之理由，經原檢察官向
    直接上級法院檢察署檢察長或檢察總長聲請再議，死刑、無
    期徒刑或最輕本刑三年以上有期徒刑之案件，因犯罪嫌疑不
    足，經檢察官為不起訴之處分者，如無得聲請再議之人時，
    原檢察官始應依職權逕送直接上級法院檢察署檢察長或檢察
    總長再議，並通知告發人，刑事訴訟法第二百三十二條、第
    二百五十六條第一項、第三項分別定有明文。又刑事訴訟法
    第二百三十二條規定所稱被害人云者，固指因犯罪行為其權
    益受直接之侵害者而言，不包括因此項犯罪而間接或附帶受
    害之人在內。然其權益之受害，究係直接受害，抑間接或附
    帶受害，則應依告訴意旨所指訴之事實，從形式上觀察其權
    益能否直接受有損害之虞，為判別之準據，若告訴人所訴之
    事縱然屬實，其直接被害人係屬公司，而非該公司負責人，
    則縱以告訴人名義提出告訴，其性質亦為告發，依法對不起
    訴處分即不得提起再議。而因告發而開始進行偵查之刑事案
    件並無得為聲請再議之人，一經檢察官為不起訴之處分後其
    處分即屬確定，雖上級法院檢察長本於監督權之作用仍得復
    令偵查，但非有刑事訴訟法第二百六十條所定可以再起訴之
    新事實、新證據或再審原因，不得對於同一案件再行起訴，
    此分經最高法院著有二十年上字第五十五號、六十八年台上
    字第二一四號判例、四十五年台上字第五三四號、八十四年
    台上字第三○六○號判決可供參照。次按刑事訴訟法第二百
    六十條第一款之規定，不起訴處分已確定者，非發見新事實
    新證據，不得對於同一案件，再行起訴。所謂發現新事實新
    證據，係指於不起訴處分前，未經發現，至其後始行發現者
    而言。若不起訴處分前，已經提出之證據，經檢察官調查斟
    酌者，即非前述條款所謂發現之新證據，不得據以再行起訴
    ，亦有最高法院四十四年台上字第四六七號、六十九年度台
    上字第一一三九號判例足供參考。末按不起訴處分已確定者
    ，如無刑事訴訟法第二百六十條所列各款得對於同一案件再
    行起訴之情形，應依同法第三百零三條第四款諭知不受理之
    判決。
三、經查，本件告發人乙○○於偵查中提出告訴狀載明：「被告
    於民國八十六年一月五日向渤方公司債務人宇鋒公司盜領公
    司款十萬五千元，但因被告急欲領現，故向債務人宇峰公司
    表明願折讓百分之五，讓被告領現即九萬九千七百五十元，
    八十六年一月九日向亞銓公司盜領公司貨款三十五萬九千一
    百元，合計四十五萬八千八百五十元拒不繳回公司。」、「
    核被告將所收渤方公司所有之貨款四十五萬八千八百五十元
    佔為己有」云云（見九十三年度他字第五一九○號卷十二、
    十三頁），因認被告涉犯刑法第三百三十六條第二項之業務
    侵占罪嫌，告發人於警詢時亦陳稱：「陳員（即被告）於八
    十六年一月三日及八十六年一月六日分別以公司股東之身份
    向本公司之債務人『宇峰公司』及『亞銓公司』盜領新台幣
    十萬五千元及三十五萬九千一百元之貨款，合計四十五萬八
    千八百五十元。」云云，此有卷附刑事告訴狀、警詢筆錄各
    一紙足稽，是依告訴意旨所指訴之事實，從形式上觀察本件
    被告所涉侵占之款項為渤方公司所有之貨款，其權益直接受
    有損害者為渤方公司，被告縱為該公司之負責人或股東即非
    直接被害人，雖以告訴人名義提出告訴，其性質僅為告發。
    臺灣板橋地方法院檢察署受理本件告發，經偵查結果該署檢
    察官已於九十三年十二月二十八日以九十三年度偵字第一六
    五一一號為不起訴處分，告發人對該處分不服，於九十四年
    一月二十四日以個人名義具狀向該署聲請再議，此有卷附處
    分書、再議聲請狀各一紙足按，惟依首揭規定及說明，因本
    件告發人並非犯罪之直接被害人，即不得對不起訴處分提起
    再議，又無得為再議之人，復非依法需依職權送請臺灣高等
    法院檢察署檢察長再議之案件，故已於處分時即告確定。嗣
    該署檢察官竟於上揭不起訴處分確定後，對被告所涉同一事
    實犯罪，再於九十四年五月十一日以九十四年度偵續字第五
    十八號向本院起訴，於起訴書中並未舉出符合刑事訴訟法第
    二百六十條各款之事由，復查，原不起訴處分時已經詢問告
    發人並經傳詢證人甲○○到庭證述，於處分後本件起訴前，
    僅重復傳訊告發人、證人甲○○到庭詢問後，即行提起本件
    公訴，此有九十三年度他字第五一九○號、偵字第一六五一
    一號、偵續字第五十八號卷足稽，是告發人、證人甲○○均
    為不起訴處分前，已經提出之證據，再經檢察官調查斟酌，
    非所謂發現之新證據，卷內亦無任何刑事訴訟法第四百二十
    條第一項第一款、第二款、第四款或第五款所定得再審之情
    形，顯無得據以再行起訴之事由。本件起訴違反上揭規定，
    對於同一案件於不起訴處分確定後再行起訴，於法未合，本
    院自應依同法第三百零三條第四款之規定，判決如主文。
據上論斷，應依刑事訴訟法第三百零三條第四款、第三百零七條
判決如主文。
中　　華　　民　　國　　94　　年　　10　　月　　20　　日
          臺灣板橋地方法院刑事第十七庭
                          審判長法官    張江澤
                                法官    絲鈺雲
                                法官    王綽光
以上正本證明與原本無異
如不服本判決應於送達後10日內向本院提出上訴狀
                                書記官　蔡美如
中　　華　　民　　國　　94　　年　　10　　月　　20　　日
